【裁判字號】    97,上訴,418
【裁判日期】    970604
【裁判案由】    毒品危害防制條例
【裁判全文】
臺灣高等法院臺南分院刑事判決  九十七年度上訴字第四一八號
上訴人
即被告  甲○○
上列上訴人因毒品危害防制條例案件，不服臺灣臺南地方法院九
十七年度訴字第八九號中華民國九十七年三月六日第一審判決（
起訴案號：臺灣臺南地方法院檢察署九十六年度毒偵字第三四三
０號），提起上訴，本院判決如下：
    主    文
上訴駁回。
    事    實
一、甲○○前於民國（下同）九十一年間，因施用第一級毒品案
    件，經臺灣臺南地方法院九十一年度毒聲字第一三四八號裁
    定送觀察、勒戒，因有繼續施用毒品傾向，再以九十一年度
    毒聲字第一六九九號裁定令入戒治處所施以強制戒治，嗣經
    裁定停止戒治付保護管束，九十二年十月十七日保護管束期
    滿執行完畢，經臺灣臺南地方法院檢察署九十二年度戒毒偵
    字第二四七號處分不起訴確定。又曾於八十二、八十五、八
    十六年間，因違反肅清煙毒條例案件，分別經本院八十二年
    度上訴字第一四０五號判處有期徒期三年六月，臺灣臺南地
    方法院八十五年度訴字第四八號、八十六年度訴字第一四八
    號判處有期徒刑二年六月、三年四月確定，三罪接續執行，
    於九十五年九月十八日縮刑期滿執行完畢。詎於上開強制戒
    治執行完畢釋放後五年內，基於施用第一級毒品海洛因之犯
    意，於九十六年十月二日上午十時許，在臺南縣佳里鎮子龍
    里一二七號住處，施用第一級毒品海洛因一次；另基於施用
    第二級毒品安非他命之犯意，於九十六年十月四日採尿時點
    往前回溯二十四小時之某時，在不詳地點，施用第二級毒品
    安非他命一次。嗣經其同意為警採集尿液，送檢結果呈鴉片
    類（嗎啡及可待因）及安非他命類（甲基安非他命）陽性反
    應，而悉上情。
二、案經臺南縣警察局麻豆分局報請臺灣臺南地方法院檢察署檢
    察官偵查起訴。
    理    由
一、被告甲○○於上開時、地，施用第一級毒品海洛因及第二級
    毒品安非他命犯罪事實，迭據被告甲○○於警詢、偵查中，
    原審審理時供承不諱，並於本院審理時坦承施用第一級毒品
    海洛因不諱，且被告於案發時經警採取其尿液送請檢驗結果
    ，呈嗎啡及甲基安非他命陽性反應，有長榮大學九十六年十
    月二十四日出具之確認報告附於警卷可憑，被告自白與事實
    相符，事證明確。被告嗣於本院辯稱：未吸食安非他命，係
    吸到二手煙等語，自不足採。按觀察、勒戒或強制戒治執行
    完畢釋放後，五年內再犯第十條之罪者，檢察官應依法追訴
    ，毒品危害防制條例第二十三條第二項明文規定。被告前因
    施用第一級毒品案件，經原審九十一年度毒聲字第一六九九
    號裁定令入戒治處所施以強制戒治，於九十二年十月十七日
    保護管束期滿，強制戒治執行完畢，於五年內再犯本件施用
    毒品罪，檢察官起訴訴追，自應依法論科。而被告施用第二
    級毒品安非他命時間，業據被告於本院供稱於十月四日之前
    二天吸到云云（見本院卷第三十六頁），是可認被告係於九
    十六年十月四日採尿時點往前回溯二十四小時之某時吸食安
    非他命。
二、被告雖辯稱：其有參加美沙冬替代療法云云。經行政院衛生
    署嘉南療養院函覆：「被告於九十六年十月一日至行政院衛
    生署嘉南療養院參加美沙冬替代療法。」（見本院卷第二十
    六至二十九頁），檢察官稱：被告有毒品危害防制條例第二
    十一條第二項規定適用，請判決公訴不受理等語。按該絛例
    第二十一絛規定：「犯第十條之罪者，於犯罪未發覺前，自
    動向行政院衛生署指定之醫療機構請求治療，醫療機構免將
    請求治療者送法院或檢察機關」、「依前項規定治療中經查
    獲之被告或少年，應由檢察官為不起訴處分或由少年法院為
    不付審理之裁定，但以一次為限。」是該條之適用，自以施
    用毒品後尚未被檢警機關發覺，即自動請求治療，而於治療
    中始被發覺其請求治療前之施用毒品行為，該施用毒品犯行
    ，始應由檢察官為不起訴處分。如於參與減害替代療法後，
    又再吸毒，則與該條鼓勵吸毒者戒毒自新之立法意旨相悖，
    自無該條之適用。查被告係於九十六年十月一日參加減害替
    代療法後又再吸毒，已據其坦承在卷，似此行為，如仍可邀
    不起訴處分之寬典，則無異鼓勵戒毒毅力不堅者於吸毒前先
    行參加減害替代療法，藉以規避法律之處罰，是被告所辯，
    仍不足作為有利證明。檢察官請求尚難予准許。
三、按海洛因、安非他命分別係屬毒品危害防制條例第二條第二
    項第一款、第二款所列之第一、二級毒品。被告施用海洛因
    、安非他命，分別係犯毒品危害防制條例第十條第一項施用
    第一級毒品罪、第二項施用第二級毒品罪。其施用前後持有
    第一、二級毒品之低度行為，應為其施用之高度行為所吸收
    ，不另論罪。被告曾於八十二、八十五、八十六年間，因違
    反肅清煙毒條例案件，分別經本院八十二年度上訴字第一四
    ０五號判處有期徒期三年六月，臺灣臺南地方法院八十五年
    度訴字第四八號、八十六年度訴字第一四八號判處有期徒刑
    二年六月、三年四月確定，三罪接續執行，於九十五年九月
    十八日縮刑期滿執行完畢，有臺灣高等法院被告前案紀錄表
    附卷可參，於五年內故意再犯本件有期徒刑以上之罪，為累
    犯，應依法加重其刑。其施用第一級及第二級毒品，犯意各
    別，應分論併罰。原審審酌被告經觀察、勒戒、強制戒治，
    未能遠離毒品，意志力薄弱，犯後坦承犯行，自知施用毒品
    成癮，自九十六年十月一日起，接受衛生署嘉南療養院美沙
    冬替代療法之治療，應有悔意等一切情狀，適用毒品危害防
    制條例第十條第一項、第二項、刑法第十一條前段、第四十
    七條第一項、第五十一條第五款，分別量處施用第一級毒品
    罪有期徒刑八月，施用第二級毒品罪有期徒刑四月，並定應
    執行刑為有期徒刑十月；又參酌司法院大法官會議解釋釋字
    第第一四四號：「數罪併罰中之一罪，依刑法規定得易科罰
    金，若因與不得易科之他罪併合處罰結果而不得易科罰金時
    ，原可易科部分所處之刑，自亦無庸為易科折算標準之記載
    。」解釋意旨，就被告施用第二級毒品罪不為易科罰金折算
    標準之諭知。本院經核原判決認事用法，均無不合，量刑亦
    屬妥適。被告上訴意旨，指摘原判決不當，為無理由，應予
    駁回。
四、據上論斷，應依刑事訴訟法第三百六十八條，判決如主文。
本案經檢察官郭珍妮到庭執行職務。
中    華    民    國    97    年    6    月     4     日
                    刑事第一庭審判長法官  黃  崑  宗
                                    法官  王  明  宏
                                    法官  蔡  長  林
以上正本證明與原本無異。
施用第一級毒品罪，如不服本判決，應於收受本判決後十日內向
本院提出上訴書狀。其未敘述上訴理由者並得於提起上訴後十日
內向本院補提理由書狀（均須按他造當事人之人數附繕本）「切
勿逕送上級法院」。
施用第二級毒品罪，不得上訴
                                  書記官  李  培  薇
中    華    民    國    97    年    6    月     5     日
附錄本案論罪科刑法條全文：
毒品危害防制條例第十條：
  施用第一級毒品者，處六月以上五年以下有期徒刑。
  施用第二級毒品者，處三年以下有期徒刑。

司法院資訊處製作；財團法人民間司法改革基金會備份。
